臺灣高等法院民事判決　　　　　　　　　 96年度上字第596號
上　訴　人　甲○○
被 上 訴人　乙○○
上列當事人間請求損害賠償事件，上訴人對於中華民國九十六年
六月一日台灣新竹地方法院九十五年度重訴字第一一三號第一審
判決提起上訴，經本院於九十六年九月十一日言詞辯論終結，判
決如下：
    主  文
原判決關於駁回上訴人後開第二項之訴部分及訴訟費用（除確定
部分外）之裁判均廢棄。
被上訴人應再給付上訴人新台幣壹拾貳萬零佰捌拾元，及自民
國九十五年十月二日起，至清償日止，按年息百分之五計算之利
息。
其餘上訴駁回。
第一、二審訴訟費用由被上訴人負擔百分之七，餘由上訴人負擔
。
    事 實 及 理 由
一、本件被上訴人未於言詞辯論期日到場，核無民事訴訟法第三
    百八十六條所列各款情形，爰依上訴人之聲請，由其一造辯
    論而為判決，先予說明。
二、上訴人聲明求為判決：(一)原判決關於駁回上訴人後開第二項
    之訴部分及該部分假執行之聲請暨訴訟費用之裁判均廢棄。
    (二)被上訴人應再給付上訴人新台幣（下同）一百七十萬八千
    二百六十一元，及自民國（下同）九十五年十月二日起，至
    清償日止，按年息百分之五計算之利息。(三)願供擔保請准宣
    告假執行。
    被上訴人未於言詞辯論期日到場，亦未提出書狀作何聲明或
    陳述。
三、上訴人起訴主張：伊於九十四年七月十五日下午十一時五分
    許，在新竹縣北埔鄉○○路四二號統一超商門前，遭被上訴
    人詢問是否知悉其身分，伊答稱不認識，且不予理會，詎被
    上訴人竟以客家話「養鴨妹」（即「幹你娘」之意）公然侮
    辱伊，並徒手毆打伊，致伊右腕、左臉及右腹股溝挫傷；嗣
    被上訴人於同年月十七日下午八時三十分許，至伊住處表示
    要道歉，為伊所拒，竟憤而持伊家中之鋁棍砸向伊所有鐵捲
    門、落地鋁門窗玻璃及三輛機車，致鐵捲門凹陷不堪使用、
    鋁門窗玻璃及機車前擋風板破損；復於同年月十八日凌晨一
    時三十分許，又夥同他人至伊住處，並持鐵棒毆打伊，致伊
    右脛腓骨骨折、腦震盪及右手掌掌骨骨折，被上訴人因此所
    涉及刑責部分，業經原審依公然侮辱、連續傷害及毀損罪名
    判處有罪確定等情，爰依侵權行為之法則，求為命被上訴人
    給付二百六十五萬八千元，及自九十五年十月二日起加付法
    定遲延利息之判決（原審判命被上訴人給付六十四萬四千七
    百三十九元本息；而駁回上訴人其餘之請求。上訴人僅就其
    敗訴之其中一百七十萬八千二百六十一元本息部分聲明不服
    ，其餘已告確定；被上訴人就其敗訴部分則未聲明不服，亦
    已告確定）。
    被上訴人在原審則以：伊確有公然侮辱、毆打上訴人成傷及
    毀損上訴人所有上開物品。惟上訴人無法工作期間應不需三
    年，且其請求受傷期間所損失之工資部分，亦應以其所從事
    之鐵工薪資計算較為合理；又上訴人施打之止痛針一針僅一
    百元，依其所受之傷害，無需施打那麼多劑；又上訴人之鐵
    捲門僅部分損壞，經伊請鐵捲門技工估價，僅需三千元即可
    修復，上訴人請求三萬五千元顯屬過高云云，資為抗辯。
四、兩造不爭執之事實：
    (一)被上訴人於九十四年七月十五日下午十一時五分許，在新
      竹縣北埔鄉○○路四二號統一超商門前，以客家話「養鴨
      妹」公然侮辱上訴人，並徒手毆打上訴人，致上訴人右腕
      、左臉及右腹股溝挫傷（見原審卷三二頁之行政院衛生署
      竹東醫院所出具診斷證明書）。
    (二)被上訴人復於同年月十七日下午八時三十分許，至上訴人
      住處，以上訴人不願出面接受道歉為由，而持上訴人所有
      鋁棍砸向上訴人所有鐵捲門、落地鋁門窗玻璃及三部機車
      ，致鐵捲門凹陷不堪使用、鋁門窗玻璃及機車前擋風板破
      損（見原審卷六三頁之機車修復估價單、八五頁之鐵捲門
      修復估價單、一一四頁之鋁門窗修復估價單）。
    (三)被上訴人又於同年月十八日凌晨一時三十分許，至上訴人
      住處理論，並持鐵棒毆打上訴人，致上訴人右脛腓骨骨折
      、腦震盪及右手掌掌骨骨折（見原審卷三三頁之行政院國
      軍退除役官兵輔導委員會竹東榮民醫院所出具診斷證明書
      ）。
    (四)被上訴人因此所涉及刑責部分，業經原審以九十五年度簡
      上字第五三號刑事判決，分別依公然侮辱罪名，判處拘役
      三十日、傷害罪名，判處有期徒刑三月及毀損罪名，判處
      拘役四十日確定（見原審卷五頁至十頁之檢察官聲請簡易
      判決處刑書、原審九十五年度竹東簡字第二六號刑事簡易
      判決及九十五年度簡上字第五三號刑事判決）。
五、上訴人主張之上開被上訴人侵權行為事實，為被上訴人所自
    認，並有行政院衛生署竹東醫院（下稱署立竹東醫院）所出
    具診斷證明書、及行政院國軍退除役官兵輔導委員會竹東榮
    民醫院（下稱竹東榮民醫院）所出具診斷證明書、病歷摘要
    可稽（見原審卷三二頁至三五頁），且被上訴人因此所涉及
    刑責部分，亦經原審以九十五年度簡上字第五三號刑事判決
    ，分別依公然侮辱罪名，判處拘役三十日、傷害罪名，判處
    有期徒刑三月及毀損罪名，判處拘役四十日確定，有上開刑
    事判決足據（見原審卷五頁至十頁），自堪認為真實。
六、按因故意或過失，不法侵害他人權利者，負損害賠償責任；
    又不法侵害他人之身體或健康者，對於被害人因此喪失或減
    少勞動能力或增加生活上之需要時，應負損害賠償責任；又
    不法侵害他人之身體、名譽者，被害人雖非財產上之損害，
    亦得請求賠償相當之金額；又負損害賠償責任者，除法律另
    有規定或契約另有訂定外，應回復他方損害發生前之原狀，
    前項情形，債權人得請求支付回復原狀所必要之費用，以代
    回復原狀，民法第一百八十四條第一項前段、第一百九十三
    條第一項、第一百九十五條第一項前段、第二百十三條第一
    項、第三項分別定有明文。本件被上訴人既因故意不法侵害
    上訴人之名譽、身體及機車等財物，則上訴人依據上開規定
    ，請求被上訴人賠償其損害，即屬有據。茲就上訴人請求之
    各項金額，應否准許，分述如下﹕
  (一)關於請求再給付醫療費用六十五萬六千八百七十八元（原請
    求一百十二萬三千一百五十七元，扣除原審所判命給付已確
    定之十六萬六千二百七十九元及被駁回未經上訴之三十萬元
    ）部分:
    經查：
    1.上訴人主張伊遭被上訴人毆打受傷後，至竹東榮民醫院治
      療，除原審判命上訴人給付之醫療費用一十四萬六千四百
      七十七元外，另伊於九十四年八月三日所支出之診療費應
      為一千七百元（其計算式為：730元＋320元＋650元＝1,7
      00元），原審誤計為六百五十元，少計一千零五十元；又
      同年十二月五日伊支出門診費用應為二千一百三十三元（
      其計算式為：1,757元＋346元＝2,103元），原審亦誤計
      為一千九百四十一元，少計一百六十二元；又伊於九十四
      年七月十五日至署立竹東醫院門診，支出醫療費用七百八
      十元；另自九十五年十月二日起，至同年十二月二十日止
      ，計支出醫療費用六千二百九十八元（其計算式為：1,39
      2元＋982元＋1,059元＋1,059元＋716元＋1,090元＝6,29
      8元）；另自九十六年二月七日起，至同年七月九日止，
      計支出醫療費用一萬二千零九十元（其計算式為：1,048
      元＋1,274元＋1,338元＋3,984元＋4,446元＝12,09 0元
      ），業據其提出上開醫療費用單據為證（見原審卷五二頁
      、六一頁、本院卷三二頁至三五頁、七五頁至七七頁），
      經核上開各醫療費用之單據所載明醫療項目確屬治療上之
      必要費用，且原審就上開二項醫療費用亦確有誤計之情形
      。是上訴人所為此部分之請求合計二萬零三百八十元（其
      計算式為：1,050元＋162元＋780元＋6,298元＋12, 090
      元＝20,380元），應屬有據。
    2.雖上訴人另主張伊除自九十四年七月十八日起，至九十五
      年七月十八日止，因骨折受傷住院治療外，另自九十五年
      七月十九日起，至九十六年七月十九日止，必須持續門診
      追蹤治療與復建，另自九十六年七月二十日起，至九十七
      年七月二十日止，必須再次住院拔除鋼釘支架，並持續門
      診治療，始能完全康復，二年之費用共需六十萬元（原請
      求九十萬元，上訴後減縮為六十萬元）云云。惟為被上訴
      人所否認，且經原審向竹東榮民醫院函查結果，據該院函
      覆表示：上訴人所受傷勢一年即可恢復，不需三年時間，
      且上訴人骨折業已癒合，並檢附上訴人之病歷摘要可稽（
      見原審卷七八頁至七九頁），足見上訴人所為此部分之主
      張，要不足取。
    3.雖上訴人又主張伊因受傷疼痛需施打止痛針及消炎藥劑，
      自九十四年九月間起，至九十五年六月間止，共支出一萬
      四千元，扣除已確定之原審所判命給付之九千零二元後，
      被上訴人應再給付四千九百九十八元云云，固據其提出醫
      療費用收據為證（見原審卷四七、四八頁）。惟查上開單
      據中新光診所於九十五年十一月十六日所開立之二張收據
      依序載明：上訴人自九十四年九月一日起，至九十五年六
      月三十日止之醫療費用合計五千一百元；又自九十四年九
      月一日起，至九十五年七月三十日止之醫療費用合計五千
      五百元，顯就九十四年九月一日起，至九十五年六月三十
      日止之期間有所重複，是原審僅就自九十四年九月一日起
      ，至九十五年七月三十日止之醫療費用合計五千五百元部
      分予以准許，而駁回上訴人上開重複部分之請求，並無不
      合。是上訴人重複請求被上訴人應再給付四千九百九十八
      元，亦不足取。
    4.雖上訴人又主張被上訴人應賠償伊自九十四年七月十八日
      起，至同年七月二十八日止、另自同年八月十七日起，至
      同年八月二十三日止之住院期間支出伙食費一千三百元及
      六百五十元，合計一千九百五十元云云，固亦據其提出上
      開伙食費收據為證（見原審卷五一、五四頁）。惟查上訴
      人縱未因傷住院治療亦需支出三餐之費用，且經核上開二
      筆伙食費用平均一天約一百餘元，與一般餐食費用金額相
      當，顯非因受傷治療所必需支出特殊餐費。足見上訴人所
      為此部分之主張，亦不足取。
    5.雖上訴人又主張伊因受傷而於九十四年九月間、同年十一
      月間為拍照存證而支出底片及沖洗費用二百零二元；九十
      五年間因本件訴訟支付掛號郵資費用共二百一十元、購買
      訴狀費用三十元、及往來車資四千五百元、證人旅費一千
      元等雜費，合計五千八百元，亦應由被上訴人賠償云云。
      惟查上訴人主張伊因受傷而於九十四年八月間起，至九十
      五年六月三十日止，共支出就醫計程車資一萬零八百元，
      已據其在原審提出免用統一發票收據為證請求（見原審卷
      四八頁），並經原審予以准許（見原判決第六面），茲上
      訴人竟就上開車資為重複請求（見本院卷四二頁下方）；
      至上訴人就其餘雜費部分並未舉證以實其說，亦不足取。
    6.依上所述，上訴人得請求被上訴人再給付之醫療費用計為
      二萬零三百八十元。
  (二)關於上訴人請求再給付伊受傷後三年期間無法正常工作之薪
    資損失一百二十萬九千六百元（原請求一百五十四萬八千元
    ，扣除原審所判命給付已確定之三十三萬八千四百元）及考
    核獎金十萬五千元之損失部分：
    經查：依上訴人所受傷勢僅需休養一年即可恢復其工作能力
    ，此有竹東榮民醫院九十五年十二月二十一日竹醫醫字第Ｚ
    ○○○○○○○○○號函暨檢附之病歷摘要可稽（見原審卷
    七八頁至七九頁），是原審乃依上訴人所自認其原受僱為臨
    時鐵工，日薪九百四十元，月薪為二萬八千二百元（見原審
    卷三九頁、一二七頁之言詞辯論筆錄），而准其一年期間不
    能工作之薪資損失三十三萬八千四百元，茲上訴人主張伊其
    後二年亦不能工作，被上訴人應再賠償伊後二年不能工作之
    薪資損失云云，殊不足取。至上訴人主張被上訴人應賠償伊
    考核獎金十萬五千元之損失云云，並未據其舉證以實其說，
    亦不足取。
  (三)雖上訴人又主張因被上訴人之上開侵權行為而於三年內無法
    工作，致勞工保險及全民健康保險之投保中斷，則此不能工
    作三年期間內，伊之勞工保險及全民健康保險費用，應由被
    上訴人賠償伊勞保費用一萬六千五百六十元及健保費用一萬
    二千九百六十元云云。惟查全民健康保險及勞工保險係依法
    強制投保，縱上訴人未遭被上訴人毆傷，上訴人亦有投保及
    自行繳付保險費之義務，且原審已判命被上訴人應賠償上訴
    人一年期間不能工作之薪資損失，已如上述，足見上訴人所
    為此部分之主張，亦不足取。
  (四)關於請求再給付非財產上損害之慰撫金一百四十三萬八千元
    （原請求一百五十四萬八千元，扣除原審所判命給付已確定
    之十一萬元)部分：
    經查：上訴人因遭被上訴人公然侮辱、及毆打致右腕、左臉
    及右腹股溝挫傷、右脛腓骨骨折、腦震盪及右手掌掌骨骨折
    ，在精神上自必感受痛苦，自得請求被上訴人賠償非財產上
    損害之慰撫金，爰斟酌上訴人係初中畢業、從事鐵工工作、
    每月收入二萬八千二百元、有房屋一戶、土地一筆；而被上
    訴人係高中畢業、業工、名下並無資產及上訴人受害之程度
    等一切情狀後，認上訴人就名譽被侵害部分請求賠償慰撫金
    額以一萬元為適當；就身體被侵害部分請求賠償慰撫金額以
    二十萬元為適當，共計二十一萬元，扣除原審已判命被上訴
    人應給付之十一萬元後，被上訴人應再給付十萬元。
  (五)關於請求再給付財物受損壞回復原狀之費用一萬九千元（原
    請求六萬一千零六十元，扣除原審所判命給付已確定之機車
    、鋁門窗及鐵捲車修復費用三萬零六十元及被駁回未經上訴
    之一萬二千元)部分：
    經查：上訴人雖主張伊所有鐵捲門遭被上訴人毀損，已歪曲
    變形，如僅局部維修不堪長久使用，應予全部更新，其費用
    為四萬七千元，扣除百分之二十之折舊費用一萬二千元及原
    審已判准之一萬六千元後，被上訴人應再給付一萬九千元云
    云。惟為被上訴人所否認，且查上訴人所有之鐵捲門僅部分
    受損，並未全部損壞至不堪使用之程度，並無全部更新之必
    要，僅須作部分之更換，其費用為一萬六千元等情，業經證
    人即分別應上訴人、被上訴人之要求而至現場估價之鐵捲門
    業者廖德財、陳文煙在原審證述明確（見原審卷一二四頁至
    一二六頁之言詞辯論筆錄），是上訴人就鐵捲門部分所得請
    求之修復費用為一萬六千元，已足以回復原狀，顯無全部更
    新之必要。足見上訴人所為此部分之主張，亦不足取。
  (六)綜合上述，上訴人所得請求被上訴人再給付之金額共為十二
    萬零三百八十元（其計算式為：20,380元＋100,000元＝
    120,380元）。
七、綜上所述，上訴人依據侵權行為之法則，請求被上訴人再給
    付十二萬零三百八十元，及自附帶民事起訴狀繕本送達之翌
    日後之九十五年十月二日起，至清償日止，按年息百分之五
    計算之利息部分，自屬應予准許；至超過上開部分再給付之
    請求，即屬不應准許。原審就上開應予准許部分，所為上訴
    人敗訴之判決，自有未洽。上訴論旨指摘原判決此部分不當
    ，求予廢棄改判，為有理由；就上開不應准許部分，所為上
    訴人敗訴之判決，核無違誤。上訴論旨指摘原判決此部分不
    當，求予廢棄改判，為無理由。
    末查本判決所命被上訴人再給付十二萬零三百八十元本息，
    未逾一百五十萬元，經此判決後，即告確定，已無宣告假執
    行之必要，附此敘明。
八、至兩造其餘之攻擊或防禦方法及未經援用之證據，經本院斟
    酌後，認為均不足以影響本判決之結果，自無逐一詳予論駁
    之必要，併此敘明。
據上論結，本件上訴為一部有理由，一部無理由，依民事訴訟法
第四百五十條、第四百四十九條第一項、第七十九條、第四百六
十三條、第三百八十五條第一項前段，判決如主文。
中　　華　　民　　國　　96　　年　　9 　　月　　28　　日
　　　　　　　　　民事第六庭
                      　審判長法　官  林鄉誠
　　　　　　　  　　　        法　官  梁玉芬
　　　　　　　　  　　        法　官  楊豐卿
正本係照原本作成。
被上訴人不得上訴。
上訴人如不服本判決，應於收受送達後20日內向本院提出上訴書
狀，其未表明上訴理由者，應於提出上訴後20日內向本院補提理
由書狀（均須按他造當事人之人數附繕本）上訴時應提出委任律
師或具有律師資格之人之委任狀；委任有律師資格者，另應附具
律師資格證書及釋明委任人與受任人有民事訴訟法第466條之1第
1項但書或第2項（詳附註）所定關係之釋明文書影本。
中　　華　　民　　國　　96　　年　　9 　　月　　28　　日
　　　　　　　　　　　　　　　書記官  殷丹妮
附註：
民事訴訟法第466條之1（第1項、第2項）：
對於第二審判決上訴，上訴人應委任律師為訴訟代理人。但上訴
人或其他法定代理人具有律師資格者，不在此限。
上訴人之配偶、三親等內之血親、二親等內之姻親，或上訴人為
法人、中央或地方機關時，其所屬專任人員具有律師資格並經法
院認為適當者，亦得為第三審訴訟代理人。
